最高法院民事裁定　　　　　　　一○○年度台抗字第六六二號
抗　告　人　謝玉蓮
訴訟代理人　謝良駿律師
抗　告　人　劉哲俊
上列抗告人間請求損害賠償事件，兩造對於中華民國一○○年三
月二十九日台灣高等法院裁定（九十九年度上易字第一一七八號
），各自提起抗告，本院裁定如下：
    主  文
原裁定廢棄。
抗告人劉哲俊之抗告駁回。
抗告訴訟費用，關於駁回抗告人劉哲俊之抗告部分，由抗告人劉
哲俊負擔。
    理  由
本件抗告人謝玉蓮以原審上訴人林佳穎與對造抗告人劉哲俊有通
姦婚外情之共同侵權行為，致其受有精神上損害為由，向台灣台
北地方法院（下稱台北地院）提起損害賠償訴訟，請求林佳穎與
劉哲俊連帶賠償其新台幣（下同）一千萬元，經台北地院判決命
林佳穎與劉哲俊連帶給付六十萬元，駁回謝玉蓮其餘之訴。林佳
穎不服，就其敗訴部分，提起第二審上訴。抗告人謝玉蓮於原審
訴訟程序中，對林佳穎及劉哲俊提起一部附帶上訴，請求其二人
再連帶給付二百萬元。原法院以：按附帶上訴須由被上訴人對於
上訴人提起，在通常之共同訴訟，其共同訴訟人中之一人或數人
提起上訴者，其效力不及於他共同訴訟人，故對於未提起上訴之
人，不得提起附帶上訴。又民法第二百七十五條規定「連帶債務
人中之一人，受確定判決，而其判決非基於該債務人之個人關係
者，為他債務人之利益，亦生效力」，係指他債務人得援用該判
決以拒絕履行之效力，並非既判力，若他債務人不援用該判決之
效力，或明示拒絕援用，法院即不得依職權適用該確定判決之效
力。是債權人以各連帶債務人為共同被告提起給付之訴，共同被
告中之一人對於第一審命其連帶給付之判決提起上訴，縱其提出
非基於其個人關係之抗辯為有理由，惟他共同被告拒絕援用此項
有利之抗辯時，基於連帶債務人一人所生事由僅有相對效力之原
則，為保障他共同被告獨立之實體處分權及訴訟實施權，自無依
民事訴訟法第五十六條第一項第一款規定，使共同被告一人上訴
之效力及於已明示反對其抗辯之其他共同被告之理。查林佳穎提
起第二審上訴，並提出非基於個人事由之抗辯，雖為有理由，然
劉哲俊於第一審及原審審理中均自認謝玉蓮主張之通姦事實，表
示對第一審判決結果沒有意見，顯然明示拒絕援用林佳穎所提出
共同有利之抗辯事由，依前開說明，林佳穎提起第二審上訴之效
力，不及於劉哲俊。則謝玉蓮對於未提起上訴之劉哲俊，提起附
帶上訴，於法不合等詞，裁定駁回謝玉蓮對於劉哲俊之附帶上訴
。
惟按訴訟標的對於共同訴訟之各人必須合一確定者，共同訴訟中
一人之行為有利益於共同訴訟人者，其效力及於全體；不利益者
，對於全體不生效力，民事訴訟法第五十六條第一項第一款定有
明文。又民法第二百七十五條規定連帶債務人中之一人受確定判
決，而其判決非基於該債務人之個人關係者，為他債務人之利益
，亦生效力，故債權人以各連帶債務人為共同被告提起給付之訴
，被告一人提出非基於其個人關係之抗辯有理由者，對於被告各
人即屬必須合一確定，自應適用上開民事訴訟法之規定（本院三
十三年上字第四八一○號判例要旨參照）。查林佳穎以其與劉哲
俊間並無通姦或其他親密行為等為由，提起第二審上訴，核屬非
基於其個人關係之抗辯，經原審法院認為有理由，自有利於共同
訴訟人劉哲俊，依前開說明，林佳穎之上訴效力自應及於劉哲俊
。至劉哲俊就謝玉蓮主張通姦事實為自認，並表示對第一審判決
結果無意見之行為，乃不利益於共同訴訟人者，依民事訴訟法第
五十六條第一項第一款規定，對於共同訴訟人全體不生效力，原
審竟據此謂劉哲俊明示拒絕援用林佳穎提出共同有利之抗辯事由
，認林佳穎上訴之效力不及於劉哲俊，而裁定駁回謝玉蓮對於劉
哲俊之附帶上訴，於法自有違誤。謝玉蓮抗告論旨，指摘原裁定
不當，聲明廢棄，非無理由。其次，按抗告為當事人對於所受不
利益之裁定聲明不服之方法，受利益裁定之當事人，尚無許其提
起抗告之理；又抗告須對於原裁定所宣示之主文為之，若說明主
文之理由於當事人雖有不利，亦不容對之提起抗告（民事訴訟法
第四百九十五條之一第一項，本院二十二年上字第三五七九號、
十八年上字第一八八五號判例意旨參照）。本件原法院以謝玉蓮
對於劉哲俊提起附帶上訴為不合法為由，裁定駁回謝玉蓮之附帶
上訴，劉哲俊並未受不利益之裁定，依上揭說明，劉哲俊提起抗
告，即非合法。
據上論結，本件謝玉蓮之抗告為有理由、劉哲俊之抗告為不合法
。依民事訴訟法第四百九十二條、第四百九十五條之一第一項、
第四百四十四條第一項、第九十五條、第七十八條，裁定如主文
。
中    華    民    國  一○○  年    八    月   十八   日
                      最高法院民事第五庭
                          審判長法官  劉  福  聲  
                                法官  黃  義  豐  
                                法官  劉  靜  嫻  
                                法官  袁  靜  文  
                                法官  高  孟  焄  
本件正本證明與原本無異
                                      書  記  官  
中    華    民    國  一○○  年    八    月   三十   日
                                                     m